【裁判字號】    89,訴,313
【裁判日期】    890425
【裁判案由】    酌減違約金
【裁判全文】
臺灣臺中地方法院民事判決  八十九年度訴字第三一三號
    原      告  甲○○
                丙○○
                乙○○
    右三人共同
    訴訟代理人  張慶達      律師
    被      告  大城建設股份有限公司
                            設.
    法定代理人  賴源釗      住.
    訴訟代理人  陳茂蒼      律師
右當事人間酌減違約金（返還違約金）事件，本院判決如左：
    主    文
原告之訴及假執行之聲請均駁回。
訴訟費用由原告甲○○負擔七九０分之二三０，原告丙○○負擔七九０分之二五八，
原告乙○○負擔七九０分之三０二。
    理     由
一、按原告之訴，依其所提出之事實，在法律上顯無理由者，法院得不經言詞辯論，
    逕以判決駁回之，民事訴訟法第二百四十九條第二項定有明文，先予敘明
二、本件原告主張：原告甲○○、丙○○、乙○○分別於民國（下同）八十六年八月
    十九日、同年月二十日、同年月三十一日向被告大城建設股份有限公司購買坐落
    台中縣大雅鄉○○段一四五五、一四五五之一四地號土地上「金大城」編號依序
    為Ｆ棟六樓、Ｅ棟三樓、Ｆ棟一樓房屋各一戶及其基地，至八十七年四、五月初
    止，原告已繳部分價金依序為新台幣（下同）二十三萬元、二十五萬八千元、三
    十萬二千元。嗣因原告所購買房屋之前方空地為醫院預定地，原告不願續繳價金
    而違約，被告逕沒收原告所繳之上開價款充作違約金，爰本於民法第二百五十二
    條：「約定之違約金額過高者，法院得減至相當之數額。」規定，提起本件訴訟
    ，聲明：被告應返還所沒收原告甲○○違約金二十三萬元；所沒收原告丙○○之
    違約金二十五萬八千元；所沒收原告乙○○之違約金三十萬二千元，及均自八十
    九年三月八日起至清償日止，按年息百分之五計算之利息，並願供擔保請准宣告
    假執行云云。
三、按民法第二百五十二條規定：「約定之違約金額過高者，法院得減至相當之數額
    。」故約定之違約金苟有過高情事，法院固得依此規定核減至相當之數額，惟本
    條規定乃關於過高違約金之法院核減權，並非賦予當事人以返還違約金之請求權
    ，亦即該條法文並不足以作為返還違約金之請求權基礎，是以違約一方之當事人
    ，若逕據此訴請他方返還違約金，該等給付之訴即應認欠缺為訴訟標的法律關係
    之要件。本件原告委請律師提起訴訟，經本院闡明後，仍決定依民法第二百五十
    五條規定為其聲明返還違約金之請求權基礎，其訴應認欠缺為訴訟標的法律關係
    之要件，依首揭說明，原告之訴顯無理由，爰逕以判決駁回之。其假執行之聲請
    失所附麗，併駁回之。
四、結論：本件原告之訴為無理由，依民事訴訟法第八十五條第一項後段、第七十八
    條，判決如主文。
中      華      民      國    八十九    年      四      月    二十五    日
                                    臺灣臺中地方法院民事第三庭
~B法      官  許冰芬
右為正本係照原本作成
如對本判決上訴，須於判決送達後二十日內，向本院提出上訴狀，同時表明上訴理由
；如已於本判決宣示後送達前提起上訴者，應於判決送達後十日內補具上訴理由（應
按他造當事人之人數附繕本）。
中      華      民      國    八十九    年      四      月    二十五    日
~B法院書記官  田靜嫺


司法院資訊處製作；財團法人民間司法改革基金會備份。
